臺灣高雄地方法院刑事判決　　　　　　　　　　　　　九十一年度訴字第一號
　　公　訴　人　臺灣高雄地方法院檢察署檢察官
　　被　　　告　乙○○
　　　　　　　　甲○○
右列被告因偽造文書等案件，經檢察官提起公訴（九十年度偵字第二三四六六號），
本院判決如左：
    主  文
乙○○共同行使偽造私文書，足以生損害於他人，累犯，處有期徒刑參月，如易科罰
金，以參佰元折算壹日。
甲○○共同行使偽造私文書，足以生損害於他人，處有期徒刑貳月，如易科罰金，以
參佰元折算壹日。
    事  實
一、乙○○曾於民國八十四年間因竊盜案件，經本院判處有期徒刑七月確定，於八十
    五年八月五日執行完畢。
二、乙○○、甲○○均明知自己並非國華人壽保險股份有限公司（下稱國華人壽公司
    ）之專員，竟仍分別與國華人壽公司人員丙○○（另案審理）基於共同行使偽造
    私文書及詐欺取財之犯意聯絡，於八十九年一月間，由丙○○利用任職在國華人
    壽公司之便，而分別偽造乙○○、甲○○二人之國華人壽公司業務人員所得明細
    表（八十八年十月份至十二月份），並代為填寫萬泰商業銀行小額循環信用貸款
    申請書之申請金額欄、基本資料欄、公司資料欄、聯絡人資料欄後，分別偕同乙○○、甲○○二人前往位在高雄市之萬泰商業銀行中正分公司，由乙○○、甲○○二人親自在萬泰商業銀行小額循環信用貸款申請書上申請人暨同意書人欄簽章
    ，再將上開申請書連同前開偽造之所得明細表交付予不知情之萬泰商業銀行中正
    分公司承辦人員，足以生損害於國華人壽公司對於薪資管理及萬泰商業銀行對於
    核發貸款申請之正確性，且致使萬泰商業銀行陷於錯誤，而分別於八十九年一月
    十七日、一月十二日核准各貸款三萬元予乙○○、甲○○，乙○○、甲○○乃旋
    於核准當日以核發之現金救急卡將核准貸予之款項提領一空，乙○○、甲○○再
    將部分款項交予丙○○。嗣因乙○○、甲○○未依約繳納本息，經萬泰商業銀行
向國華人壽公司查詢，始知上情。
三、案經萬泰銀行訴請台灣高雄地方法院檢察署檢察官偵查起訴。
    理  由
一、訊據被告乙○○、甲○○二人均矢口否認有何偽造文書、詐欺之犯行，被告乙○○辯稱：當初係因缺錢，在不懂之情形下才委由丙○○向銀行貸款，遭丙○○所
    騙云云；被告甲○○則以：當初係因丙○○請其投保，但其無錢可投保，丙○○
    乃表示要幫其向銀行辦理貸款，後來丙○○拿文件叫其簽名其即簽名云云置辯。
    惟查：右揭事實，業據告訴人萬泰銀行代理人蔡政達、許生宏指訴：被告乙○○
    、甲○○向萬泰銀行申辦之小額循環信用貸款均係由丙○○提供薪資證明及身分
    證前往辦理，小額循環信用貸款申請書上之申請人簽章欄之簽名則係由被告乙○○、甲○○本人親自到萬泰銀行中正分行簽寫，核發之救急卡亦由被告乙○○、
    甲○○本人親自領取，被告二人所核貸之款項均為三萬元，分別於八十九年一月
    十七、十二日領取卡片當日即提領三萬元，事後僅各償還一千一百元等語綦詳，
    核與證人丙○○證稱：被告乙○○、甲○○之資料係不同時間辦理，申請書資料
    欄方面由其代為填寫，簽名欄部分則由被告乙○○、甲○○二人親自簽名，其於
    填寫完申請書後均有拿給被告看過，領救急卡時則係由其陪同二人前往，由小姐
    親自交付予被告二人，被告二人並非國華人壽公司之人員，係利用先前申請信貸
    留下之磁碟片資料修改其中姓名部分而列印出來的，申辦當時其曾向被告索取工
    作所得資料，但被告表示無法提供從而全權委託其幫忙辦理等語相符，並有萬泰
    商業銀行小額循環信用貸款申請書暨所附之國華人壽公司業務人員所得明細表二
    份附卷可稽。再按共同正犯間，非僅就其自己實施之行為負其責任，並在犯意聯
    絡之範圍內，對於他共同正犯所實施之行為，亦應共同負責，最高法院三十二年
    上字第一九０五號判例足資參照。經查：被告乙○○、甲○○向萬泰商業銀行申
    請小額信用貸款時時，乃附有國華人壽公司業務人員所得明細表，然其二人並非
    國華人壽公司專員等情，已如前述，足證被告二人係以偽造之所得明細資料申請
    小額信用貸款，而丙○○於申辦貸款時曾向被告二人索取所得資料，然因被告二
    人無法提供，乃全權委託丙○○處理等節，則據證人丙○○證述明確，被告二人
    亦不否認並未提出薪資證明予丙○○在卷，從而應足認不論丙○○以何方式申請
    核准貸款，均在被告二人與丙○○共謀使萬泰商業銀行核准貸款之犯意內，是以
    揆諸上揭判例之旨，被告二人對於偽造薪資所得明細資料一事，實難謂其等與丙○○無須共同負擔刑責。況丙○○於填寫完申請書後，既有將申請書交付被告二
    人審閱，由被告二人親自簽名，則被告二人於簽名當時對於其等之申請書公司資
    料人欄上係載明任職於國華人壽公司擔任專員職務一節顯應知之甚明，是其二人
    辯稱係受丙○○所騙、僅係在申請書上簽名云云，實為事後卸責之詞而不足採信
    。
二、核被告二人所為，均係犯刑法第二百十六條、第二百十條之行使偽造私文書罪，
    第三百三十九條第一項之詐欺取財罪，偽造文書文書之低度行為為行使之高度行
    為所吸收，不另論罪。其二人就前開犯行，各與丙○○有犯意聯絡及行為分擔，
    為共同正犯。又其二人均係以行使偽造私文書之方法以達詐欺取財之目的，是其
    二人所犯上開二罪有方法目的之牽連關係，應依刑法第五十五條規定從一重之行
    使偽造私文書罪處斷。再查被告乙○○曾於八十四年間因竊盜案件，經本院判處
    有期徒刑七月確定，於八十五年八月五日執行完畢，其受有期徒刑之執行完畢，
    五年以內再犯有期徒刑以上之罪，為累犯，應依刑法第四十七條規定加重其刑。
    爰審酌被告二人之犯罪動機、目的、對告訴人萬泰商業銀行造成之損害，迄今仍
    未賠償告訴人之損失，及犯罪後猶圖卸刑責等一切情狀，酌情各量處如主文所示
    之刑。又刑法第四十一條業已於九十年一月十日修正公布，並於同年月十二日生
    效，其第一項前段規定為「犯最重本刑為五年以下有期徒刑以下之刑之罪，而受
    六個月以下有期徒刑或拘役之宣告，因身體、教育、職業、家庭之關係或其他正
    當事由，執行顯有困難者，得以一元以上三元以下折算一日，易科罰金。」，本
    件被告二人犯罪時間雖在上開條文修正生效前，然依刑法第二條第一項前段規定
    ，行為後法律有變更者，應適用裁判時之法律，故依刑法第二條第一項前段之規
    定，就被告二人所宣告之刑併以諭知易科罰金之折算標準。
據上論斷，應依刑事訴訟法第二百九十九條第一項前段，刑法第二條第一項前段、第
二十八條、第二百十六條、第二百十條、第三百三十九條第一項、第五十五條、第四
十七條、第四十一條第一項，罰金罰鍰提高標準條例第一條前段、第二條，判決如主
文。
中      華      民      國    九十一    年      七      月    二十五    日
                                  臺灣高雄地方法院刑事第一庭
                                          法  官  黃  悅  璇
右正本證明與原本無異。
如不服本判決，應於判決送達後十日內，向本院提出上訴狀。
                                          書記官  沈      蘊
中    華    民    國      九十一      年      七      月    二十六      日
附錄法條：
刑法第二百一十六條
行使第二百十條至第二百十五條之文書者，依偽造、變造文書或登載不實事項或使登
載不實事項之規定處斷。
刑法第二百一十條
偽造、變造私文書，足以生損害於公眾或他人者，處五年以下有期徒刑。
刑法第三百三十九條第一項
意圖為自己或第三人不法之所有，以詐術使人將本人或第三人之物交付者
，處五年以下有期徒刑、拘役或科或併科一千元以下罰金。
